【裁判字號】    97,交抗,1033
【裁判日期】    971105
【裁判案由】    違反道路交通管理處罰條例
【裁判全文】
臺灣高等法院交通事件裁定            97年度交抗字第1033號
抗  告  人
即受處分人  甲○○
上列抗告人因違反道路交通管理處罰條例案件，不服臺灣宜蘭地
方法院，中華民國97年7月8日所為裁定（97年度交聲字第164號
），提起抗告，本院裁定如下：
    主  文
原裁定撤銷，發回臺灣宜蘭地方法院。
    理  由
一、原裁定以原處分意旨略以異議人即受處分人甲○○於民國97
    年1月9日凌晨2時50分許，駕駛車牌號碼EDX-796號輕機車，
    行經臺北市○○○路40號前，因行駛人行道及未隨車攜帶行
    車執照，經警舉發（舉發案號：北市警交字第AEW533633、
    AEW533634號），原處分機關乃依道路交通管理處罰條例第
    14條第2款、第45條第6款及第63條第1項規定，各裁處新臺
    幣（下同）600元、1,800元，並記違規點數1點。及受處分
    人異議意旨略以因時值深夜，又有一安全島置於路中無法穿
    越，加以機車腳踏板上之物品高至腰部，無法牽車步行，不
    得已乃在崎嶇之人行道上慢步滑行，突然警員搶走身分證，
    且態度不佳，警員要求伊拿出證件，但沒有說要拿出行車執
    照，伊遂隨手拿了身分證，警員卻以此指伊未隨車攜帶行照
    ，警員陷人入罪之意圖十分明顯，爰依法聲明異議等語。又
    查原處分機關於97年4月29日為本件裁決處分，並於97年4月
    30日送達異議人位於宜蘭縣宜蘭市○○路154巷21號住所，
    由異議人之胞弟高昆隆簽收，有原處分機關違反道路交通管
    理事件裁決書2份及送達證書1紙在卷可參，是裁決書業於97
    年4月30日合法送達交與有辨別事理能力之同居人高昆隆收
    執，生送達之效力。異議人如對原處分機關之裁決不服而欲
    提起異議，自應於收受裁決書之翌日即97年5月1日起20日內
    提出，此觀諸裁決書附記欄內記載：「受處分人不服處罰者
    ，得於接到裁決書之翌日起二十日內，以司法狀紙提出聲明
    異議，載明裁決日期、字號及理由、交由本（宜蘭監理站）
    站轉送管轄地方法院」之教示內容甚明。又異議人居住在臺
    北市士林區，業據異議人於聲明異議狀中載明，既非居住於
    原處分機關所在之宜蘭縣五結鄉，亦非居住在原審之管轄區
    域內，依法院訴訟當事人在途期間標準第4條第1款第3目及
    第2條第1款規定，前揭異議期間應加計在途期間4日，依此
    異議人得聲明異議之期間末日應為97年5月24日，惟97年5月
    24日正值週六，是異議人聲明異議之期間末日應為97年5月
    26日，惟異議人竟遲至97年6月9日始具狀向原處分機關提出
    本件異議，此有原處分機關之戳章可資憑證，已逾20日不變
    期間甚明，綜上，揆諸前開道路交通管理處罰條例第87條第
    1項、道路交通案件處理辦法第18條之規定，本件異議程序
    自非適法，且依其情形無從補正，應逕予駁回。
二、抗告意旨略以抗告人於5月1日才受到罰單，於5月2日申訴，
    原處分機關代轉至北投分局，北投分局直至5月26日才回函
    ，故抗告人才會於6月2日掛號郵寄異議書狀至原處分機關，
    異議期間應由5月26日起算等。
三、按違反道路交通管理處罰條例之行為，於處罰裁決前，應給
    予違規行為人陳述之機會，不服舉發事實者，應於15日內，
    向處罰機關陳述意見，違反道路交通管理事件之處罰機關，
    得於適當地點設置陳述室，供違規行為人於裁決前，陳述被
    舉發之違規事實。道路交通管理處罰條例第8條第2項、第9
    條第1項、違反道路交通管理事件統一裁罰基準及處理細則
    第37條分別定有明文，其所指之陳述意見之時點為「裁決前
    」，本件原處分機關於97年4月29日為宜監字第裁43-AEW533
    633、43-AEW533634號之裁決處分，並於97年4月30日送達抗
    告人位於宜蘭縣宜蘭市○○路154巷21號之戶籍地，且由抗
    告人之胞弟高昆隆簽收，此有原處分機關之裁決書2份及送
    達證書1份在卷足稽，抗告人於「裁決後」之97年5月6日（
    以原處分機關之收狀戳為準）向原處分機關提出申述書表示
    不服（不論抗告人係用陳述或陳情或異議或申訴之語句），
    有該申述書在卷可稽，抗告人此之申述是否即對原裁決書不
    服所為之意思表示，如其於接到裁決書之翌日起20日內為之
    ，其聲明異議之期間是否逾期，即非無研求餘地，又按受處
    分人，不服第8條主管機關所為之處罰，得於接到裁決書之
    翌日起20日內，向管轄地方法院聲明異議，道路交通管理處
    罰條例第87條第1項定有明文，又依該條項聲明異議之期間
    ，自裁決送達之翌日起算，並得依法扣除在途期間及聲請回
    復原狀及提出於原處分機關為之，道路交通案件處理辦法第
    12條、第13條亦定有明文，再違反道路交通管理事件，受處
    分人不服處罰，依法聲明異議者，處罰機關應於接受異議書
    狀5日內，製作不服違反道路交通管理事件裁決聲明異議移
    送書，將案卷及有關證物連同聲明異議書狀，送交該管地方
    法院審理，違反道路交通管理事件統一裁罰基準及處理細則
    第65條亦著有明文，本件抗告人既於收受裁決後提出申訴於
    原處分機關表示不服，是否即符合上開法令規定之受處分人
    不服處罰，已依法聲明異議，再原處分機關之移送書內之意
    見欄內之二亦載明異議人曾提出申訴不服，有該移送書附可
    憑，原處分機關載明之抗告人於收受裁決書後向原處分機關
    提出之申述書是否即表示異議之意，應予以查明抗告人之本
    意，而原處分機關將「裁決後」之申述當為裁決前之陳述處
    理，移由臺北市政府警察局北投分局處理，其未依上開細則
    第65條規定處理，是否妥適適法，亦有待研求，抗告人於前
    揭之裁決後之申訴不服，原處分機關當為裁決前之陳述處理
    ，置抗告人之權益定於原處分機關之處理情形，是否妥適均
    不無研求之餘地，原裁定就此未予斟酌，即認定抗告人之異
    議逾期，據以駁回異議，尚有未洽。抗告人執此抗告，尚非
    無理由，自應由本院將原裁定撤銷，發回原法院更為妥適之
    處理。
四、依道路交通管理處罰條例第89條，道路交通事件處理辦法第
    26條、刑事訴訟法第413條前段裁定如主文。
中    華    民    國    97    年    11    月    5     日
                  刑事第九庭  審判長法  官 陳貽男
                                    法  官 周盈文
                                    法  官 許宗和
以上正本證明與原本無異。
不得再抗告。
                                    書記官 林淑貞
中    華    民    國    97    年    11    月    6     日


司法院資訊處製作；財團法人民間司法改革基金會備份。
